臺灣高等法院刑事判決　　　　　　　100年度交上易字第162號
上　訴　人
即　被　告　徐文皇
上列上訴人因過失傷害案件，不服臺灣板橋地方法院99年度交易
字第968號，中華民國100 年3月31日第一審判決（起訴案號：臺
灣板橋地方法院檢察署99年度調偵字第2442號），提起上訴，本
院判決如下：
    主  文
上訴駁回。
徐文皇緩刑貳年。
    事  實
一、徐文皇於民國99年6月14日18時30分許，駕駛車號622-CJB號
    普通重型機車，沿臺北縣板橋市（現改制為新北市板橋區）
    華江橋機車道由臺北市往板橋方向行駛，行經華江橋第26號
    燈桿附近，本應注意汽車（包括機車）行駛時，駕駛人應注
    意車前狀況及兩車併行之間隔，並隨時採取必要之安全措施
    ，而依當時天候晴，夜間有照明，現場柏油路面乾燥無缺陷
    ，無障礙物，視距良好等情況，並無不能注意之情事，詎徐
    文皇於跟隨在林雅慧所駕駛之車號 BQK-063號普通重型機車
    之後，通過機車道之彎道後，竟疏未注意車前狀況及兩車併
    行之間隔，即貿然追上林雅慧所駕駛之機車，並行駛在其左
    側，因兩車併行間隔過於接近，致發生輕微擦撞，林雅慧因
    此失去平衡而人車倒地，受有頭部外傷、臉部擦傷、右手雙
    膝雙足挫擦傷、上顎右側正中門牙、左側正中門牙及犬齒牙
    冠斷裂、左側側門牙瓷牙牙套脫落等傷害。徐文皇於肇事後
    ，留在現場等候警員到場處理，嗣於有偵查犯罪權限之機關
    人員知悉其犯罪前，向到場處理之警員承認其為肇事人而自
    首之，並接受裁判。
二、案經林雅慧訴由臺北縣（現改制為新北市）政府警察局海山
    分局報請臺灣板橋地方法院檢察署檢察官偵查起訴。
    理  由
壹、程序方面即證據能力部分：
    按被告以外之人於審判外之言詞或書面陳述，除法律有規定
    者外，不得作為證據，刑事訴訟法第159條第1項固定有明文
    。惟被告以外之人於審判外之陳述，雖不符同法第159條之1
    至之 4之規定，而經當事人於審判程序同意作為證據，法院
    審酌該言詞陳述或書面陳述作成時之情況，認為適當者，亦
    得為證據；當事人、代理人或辯護人於法院調查證據時，知
    有第159條第1項不得為證據之情形，而未於言詞辯論終結前
    聲明異議者，視為有前項之同意，此亦據同法第159條之5規
    定甚明。查本件被告、檢察官於本院準備程序中均未就證據
    能力提出爭執，且迄於言詞辯論終結前，亦未就本院所調查
    之證據主張有刑事訴訟法第159條第1項不得為證據之情形，
    應認均已同意得作為本案之證據。從而，下述證據資料縱有
    屬傳聞證據，且不符刑事訴訟法第 159條之1至之4之規定者
    ，經本院審酌各該證據資料作成時之一切客觀情況，認無不
    適當之情事，均認有證據能力，合先敘明。
貳、實體方面：
一、訊據被告徐文皇坦承伊於上揭時間、地點，有駕駛車號622-
    CJB號普通重型機車，與告訴人林雅慧所駕駛之車號BQK-063
    號普通重型機車，左右併行約3至5秒，因兩車併行間隔過於
    接近，致發生輕微擦撞，嗣告訴人因機車倒地而受有頭部外
    傷、臉部擦傷、右手雙膝雙足挫擦傷、上顎右側正中門牙、
    左側正中門牙及犬齒牙冠斷裂、左側側門牙瓷牙牙套脫落等
    傷害，伊則有停車留在現場處理等情無訛，核與告訴人於警
    詢、檢察官偵訊及原審審理時指訴之情節相符，並有道路交
    通事故現場圖、道路交通事故調查報告表、道路交通事故談
    話紀錄表、現場及車損照片（見99年度偵字第 24715號卷《
    下稱偵卷》第18至24、27至31頁）、臺北市立聯合醫院和平
    院區診斷證明書 2份（見偵卷第14、15頁）附卷可稽。觀諸
    上揭道路交通事故現場圖所示（見偵卷第19頁），本案肇事
    現場為華江橋由臺北市往板橋方向第26號燈桿附近之機車道
    ，該機車道於抵達肇事地點之前，有一個彎道。稽之告訴人
    於原審審理時證述略謂：現場是有一個小彎道，我轉彎時，
    後照鏡沒有看到被告的車，當我的車子過了彎道轉正時，我
    看左側後照鏡，看見被告的機車在我左後方，一看到被告的
    機車，他的機車就撞過來等語（見原審卷第34頁正、反面）
    ；而被告於甫肇事後，接受警方製作談話紀錄表時亦稱：我
    車沿華江橋機車道臺北往板橋方向行駛…行至肇事地點前，
    我在對方車輛（指告訴人的機車）左後方約3至5公尺左右，
    因華江橋機車道至肇事地點前有個小彎（筆錄誤植為「灣」
    ），我車便順著機車道左側（靠近快車道這邊）往前繼續行
    駛，當我車行至與對方車輛併行時，沒有多久時間，便與對
    方車輛發生擦撞而肇事，我車何處與對方發生碰撞，我記不
    清楚，因來的太突然了等語，有道路交通事故談話紀錄表可
    憑（見偵卷第23頁）。佐以證人即當時處理警員林進彩於偵
    訊及原審審理時，均具結證稱：上開道路交通事故談話紀錄
    表所記載之內容，確實是被告當時親自陳述無誤（見99年度
    調偵字第2442號卷《下稱調偵卷》第 8頁、原審卷第36頁）
    。綜上事證，足認被告當時駕駛機車，係跟隨在告訴人所駕
    駛機車之後，於通過機車道之彎道後，隨即追上告訴人所駕
    駛之機車，並行駛在其左側，且因兩車併行間隔過於接近，
    致發生擦撞，告訴人始因此失去平衡而人車倒地致受傷害甚
    灼。此由被告於肇事之後，立即停車前往探視告訴人之狀況
    ，並留在現場等候警員到場製作相關調查報告表、談話紀錄
    表，在其上簽名確認，並配合警員拍攝其機車之車損照片等
    情觀之，尤徵當時兩車確有擦撞。
二、雖然被告及告訴人的機車均查無明顯之擦撞痕跡，惟查當時
    兩車係同向併駛，依告訴人所證其行車速度約時速50公里（
    見原審卷第34頁反面），於輕微擦撞之下，衡情足使駕駛人
    失衡而人車倒地，且因非屬正面或側面逕行撞擊，未造成明
    顯之車損痕跡，洵無違背一般經驗法則。故尚難僅憑本案無
    明顯之擦撞痕跡乙節，即遽為有利於被告之認定。本案經送
    臺灣省臺北縣區車輛行車事故鑑定委員會為鑑定結果，雖認
    ：「本案肇事後兩車已移動現場且對於有無發生碰撞，雙方
    筆錄所述各執一詞，車損亦不明顯，無法比對，肇事實情究
    係如何？則因卷內所附跡證不足，本會無法據以鑑定」云云
    （見調偵卷第 4頁），惟依本院審理調查所得之證據，認已
    足以證明當時兩車確有輕微擦撞，俱如上述，自不因上開鑑
    定機關表明無法鑑定而妨礙真實之發現。被告於甫肇事之後
    承認兩車有擦撞而肇事，嗣翻異前詞，改稱不確定有無發生
    擦撞云云，顯係受到上開鑑定結果之影響，此觀其於原審審
    理時所述：我是直到談話紀錄表製作後，收到鑑定委員會寄
    過來的通知，才知道雙方車子沒有明顯撞痕跡這件事等語（
    見原審卷第36頁反面）甚明，相較之下，顯以先前所為兩車
    有擦撞之供述為可採。其嗣後於原審否認擦撞云云，洵屬推
    托飾卸之詞，不足憑採。
三、按汽車（包括機車）行駛時，駕駛人應注意車前狀況及兩車
    併行之間隔，並隨時採取必要之安全措施，道路交通安全規
    則第94條第 3項定有明文。被告係具通常智識能力之成年人
    ，考領合格駕照，並實際駕駛機車上路，對於前揭注意義務
    當無不知之理。尤其現場華江橋機車道，車道非寬，又有彎
    道，駕駛人更該有所警覺。而案發當時天候晴，夜間有照明
    ，現場柏油路面乾燥無缺陷，無障礙物，視距良好等情況，
    有上揭道路交通事故調查報告表可稽，並無不能注意之情事
    。詎被告於跟隨前車即由告訴人所駕駛機車之後，通過機車
    道之彎道後，竟貿然追上告訴人所駕駛之機車，並行駛在其
    左側，參以被告自己所供：我們兩車併行的間隔不到 1台機
    車寬度等語（見原審卷第20頁），可見兩車間隔甚為接近，
    以致發生輕微擦撞而肇事，則被告當時有疏未注意車前狀況
    及兩車併行間隔之過失，昭然若揭。此外，告訴人所受上揭
    傷害，與本案車禍事故間具有相當因果關係乙節，亦屬明確
    。綜上所述，本案事證已臻明確，被告過失犯行堪予認定，
    應依法論科。
四、核被告所為，係犯刑法第284 條第1 項前段之過失傷害罪。
    被告於肇事後，留在現場等候警員到場處理，嗣於有偵查犯
    罪權限之機關人員知悉其犯罪前，向到場處理之警員承認其
    為肇事人而自首之，有道路交通事故肇事人自首情形紀錄表
    1 份在卷可證（見偵卷第26頁），嗣並接受裁判，合於自首
    要件，依刑法第62條前段規定減輕其刑。原審經詳細調查，
    亦以同上之見解，適用刑事訴訟法第299條第1項前段，刑法
    第284 條第1項前段、第62條前段、第41條第1項前段，刑法
    施行法第1條之1第1項、第2項前段等規定，並審酌被告前無
    任何犯罪科刑處罰紀錄，素行尚佳，然其不思謹慎駕駛機車
    ，於行經華江橋之機車道，因疏未注意車前狀況及兩車併行
    之間隔，以致肇事，造成告訴人之傷勢程度，其於肇事之初
    留在現場協助處理，並配合警方調查，但嗣後於原審審理時
    竟飾詞卸責，未積極處理和解事宜，於原審審理期間，雖表
    明有和解意願，惟因無力負擔告訴人提出之賠償金額，而未
    與告訴人成立和解等一切情狀，量處被告拘役50日，並諭知
    如易科罰金之折算標準，經核並無不合。而被告與告訴人固
    於原審判決後本院審理期間達成和解，然此乃原審判決後所
    為和解，為原審所未及審酌之事項，併予說明。又量刑輕重
    係屬事實審法院得依職權自由裁量之事項，原判決已斟酌刑
    法第57條各款所列情狀，而量處上述之刑，並未逾法定刑度
    ，亦未有明顯過重之情，即不得遽指為違法。從而，被告雖
    否認擦撞與過失云云提起上訴，惟於本院審理時則坦承前開
    過失犯行，故其上訴為無理由，應予駁回。
五、末查，被告未曾因故意犯罪受有期徒刑以上刑之宣告，有本
    院被告前案紀錄表 1紙在卷可稽，爰斟酌被告於本院審理中
    已坦承其所犯上揭過失犯行，並於原判決後與告訴人達成調
    解，且於100年6月23日當庭給付和解金額新臺幣六萬元予告
    訴人，此有本院100年6月23日準備程序筆錄在卷可參，又告
    訴人於本院上開準備程序期日當庭表示：願原諒被告，願意
    給被告緩刑自新之機會等語明確（見本院100年6月23日準備
    程序筆錄第3、4頁），由此顯見被告應係一時疏失，致偶罹
    刑典，其犯罪所造成之損害非鉅，經此次偵審、科刑之教訓
    後，應知所警惕，信無再犯之虞，因認被告本件所受罪刑，
    以暫不執行為適當，爰併予宣告如主文第 2項所示之緩刑，
    以勵自新。
據上論斷，應依刑事訴訟法第368條，刑法第74條第1項第1款，
判決如主文。
本案經檢察官王壬貴到庭執行職務。
中    華    民    國   100    年    8     月    16    日
                  刑事第七庭  審判長法  官  陳憲裕
                                    法  官  楊智勝
                                    法  官  游紅桃
以上正本證明與原本無異。
不得上訴。
                                    書記官  戴伯勳
中    華    民    國   100    年    8     月    16    日
附錄論罪科刑法條：
中華民國刑法第284條第1項（過失傷害罪）
因過失傷害人者，處 6 月以下有期徒刑、拘役或 5 百元以下罰
金，致重傷者，處 1 年以下有期徒刑、拘役或 5 百元以下罰金
。